【裁判字號】    97,交易,668
【裁判日期】    980227
【裁判案由】    公共危險
【裁判全文】
臺灣臺中地方法院刑事判決             97年度交易字第668號
公  訴  人  臺灣臺中地方法院檢察署檢察官
被      告  乙○○
                      號
上列被告因公共危險案件，經檢察官提起公訴（97年度偵字第
22552號），本院判決如下：
    主    文
乙○○服用酒類，不能安全駕駛動力交通工具而駕駛，處有期徒
刑參月，如易科罰金，以新臺幣壹仟元折算壹日。
    犯罪事實
一、乙○○於民國（下同）97年8月11日下午15時至17時左右，
    與友人張明傳等人在臺中縣大雅鄉○○路○段520巷61號鐵皮
    屋飲用高粱酒後，已達不能安全駕駛動力交通工具之程度，
    仍於同日下午17時左右，自行騎乘其子陳家瑋所有之車牌號
    碼FA8─257號重型機車上路，途經臺中縣大雅鄉○○路○段
    520 巷75號前時，即因不勝酒力自行摔倒，而受有頭部外傷
    、全身多處擦挫傷等傷害。經警至現場處理，並將乙○○送
    醫，再抽血檢驗其血液中酒精濃度，結果為248.63 mg/dl，
    換算成呼氣酒精濃度為每公升1.24毫克，始知上情。
二、案經臺中縣警察局豐原分局報告臺灣臺中地方法院檢察署檢
    察官偵查起訴。
    理    由
壹、程序方面：
    按「被告以外之人於審判外之陳述，雖不符前4條（指刑事
    訴訟法第159條之1至第159條之4）之規定，而經當事人於審
    判程序同意作為證據，法院審酌該言詞陳述或書面陳述作成
    之情況，認為適當者，亦得為證據」，又「當事人、代理人
    或辯護人於法院調查證據時，知有第159條第1項不得為證據
    之情形，而未於言詞辯論終結前聲明異議，視為有前項之同
    意」，刑事訴訟法第159條之5第1項、第2項亦有明文。本件
    被告就本判決所引用證據之證據能力，均未於言詞辯論終結
    前聲明異議，自視為同意，合先敘明。
貳、實體方面：
一、訊據被告乙○○固坦承有於上揭時、地飲酒之事實，惟矢口
    否認有酒後騎乘機車情事，辯稱：當日下午其原本騎機車到
    現場水溝邊，將機車停放在該處看人釣魚，停放時該機車無
    毀損或擦傷，後來遇到友人，乃步行至10多公尺外之田寮喝
    酒，其與友人喝完酒後，知道自己酒醉，所以打電話給其兒
    子，要他過來載，但還沒打電話，就自己走路跌倒，其當時
    並未騎乘機車，不知道為何機車會倒下並留有擦痕云云。經
    查：
(一)、被告乙○○有97年8月11日下午17時左右，騎乘車牌號碼FA8
    ─257號重型機車，途經臺中縣大雅鄉○○路○段520巷75號
    前時自行摔倒之事實，業據證人丙○○於警詢中證述：「我
    駕駛自大貨車... 看見1部重機車行駛神林路1段520巷煞車
    接著駕駛人失控摔倒，我與機車並未發生碰撞。」等語，於
    本院97年12月5日審理中證稱：「我當時車子準備要開出來
    ，我有看到被告及機車倒在路邊，我就報警叫救護車。（當
    時）我從我工作的工廠要開大貨車出來。（你看到時候，機
    車距離你車子多遠？）約3至4米。（當時你有看到機車有剎
    車和人跌倒的經過嗎？）有。我有看到機車和被告騎車跌倒
    。（你看到被告坐在摩托車上跌下來嗎？）是。（你看到時
    ，有無過去看？）有。... 我看到人受傷，我就趕快回公司
    打電話叫救護車。（你當時有看到摩托車在跌倒前有行進嗎
    ？）有。（有看到被告走多遠多久才跌倒？）我看不到，因
    為我公司出來是轉彎。我們公司大門口出來是轉彎，當時我
    準備要右轉。（被告當時是在你出來右轉的路上嗎？）是。
    （你當時已經轉出來了嗎？）我當時剛好在公司門口，正準
    備要右轉。（當時摩托車有無和其他車輛碰撞或會車的情形
    嗎？）沒有，當時只有他1輛摩托車。（你當時是要出去或
    是要倒車？）我當時車子從工廠要出去。（你當時看到被告
    受傷的情形是如何？）他躺在路上，右側頭部有流血。我只
    看到他的頭，身體有穿衣服，就沒有注意到身體有無受傷。
    」等語明確，且有道路交通事故現場圖、道路交通事故調查
    報告表(一)(二)、刑法第185條之3查獲後測試、觀察職務報告、
    就醫證明書、車籍查詢－基本資料詳細畫面、臺中縣警察局
    舉發違反道路交通管理事件通知單、現場照片25張等在卷可
    佐，此部分事實堪予認定。而被告經送醫救治，由清泉綜合
    醫院對被告抽血檢驗，測得其血液酒精濃度為248.62mg/dl
    ，換算成呼氣酒精濃度為每公升1.24毫克之事實，亦經被告
    坦認不諱，且有清泉綜合醫院門診檢驗報告單1紙在卷可稽
    ，是被告確有酒醉後騎乘機車之情事，即堪認定。
(二)、被告乙○○雖辯稱其當時未騎乘機車，係自行走路摔倒，證
    人丙○○所在位置有樹木遮著，不可能看到其騎乘機車云云
    。惟被告確係騎乘機車自行摔倒等情，除據證人丙○○於警
    詢及本院審理中證述明確外，參酌本件事故發生後，被告之
    機車橫倒在路面，座椅蓋彈開，車身左側前後均有刮痕，地
    上並留有5.9公尺長之刮地痕，有道路交通事故現場圖、現
    場照片等可稽，此顯與一般機車單純停放路邊遭外力撞擊而
    倒地之情況不同。而被告於案發後受有頭部外傷、全身多處
    擦挫傷等傷害，亦明顯較一般人步行時單純跌倒所受之傷勢
    來得嚴重，故被告辯稱其案發時僅係步行，並未騎乘機車，
    亦不知為何機車會倒地云云，自不足採。再本件經本院赴現
    場履勘結果，從被告所稱飲酒之鐵皮屋起算，至其停放機車
    之點，相距有180步之距離（見本院98年1月15日勘驗筆錄）
    ，約合120公尺之遠，則以被告所辯其在鐵皮屋飲酒處已酒
    醉而需打電話叫兒子來接等情，其大可以在鐵皮屋處等候，
    又何須再單獨步行百餘公尺之距離到機車旁邊？況被告之子
    陳家瑋所有之機車既已被被告騎走，則被告之子陳家瑋又如
    何前往現場搭載被告？而且，如被告有能力自行步行百餘公
    尺到機車旁邊，又何以至機車旁始無緣無故連同機車一起倒
    下？此觀被告於本院98年2月6日審理時，經檢察官質以「你
    是在距離機車多遠地方倒地？當時你有無看到你的機車？」
    時，被告均答稱「我那時已經醉了，我也不知道。」等語，
    而經檢察官問「你要過去你的機車那裡，你有無看到你的機
    車當時是倒的還是站的？」時，被告卻答「我記得我有看到
    ，我的機車已經是倒在地上。」，顯見其所答避重就輕，無
    可採信。
(三)、另本院在98年1月15日勘驗現場時，在三發製網股份有限公
    司廠房圍牆右側，固種有高約3.7公尺之樹木，惟該樹木枝
    葉並不濃密，如以證人丙○○所駕駛大貨車駕駛座高度之位
    置往右方看，雖有部分視野遭樹木之枝葉擋住，但仍可看見
    右方是否有來車，此有本院勘驗時所拍攝之照片可參，則證
    人丙○○證述其確實有看到被告騎乘機車等情，即堪認屬實
    ，被告徒以現場之公司廠房圍牆右側種有高約3.7公尺之樹
    木，即指稱證人丙○○無法看到其騎乘機車云云，尚難認為
    有理，故被告係騎乘機車至案發地點一情，應足認定。至被
    告另聲請將本件囑託臺中縣區車輛行車事故鑑定委員會鑑定
    部分，本院認本件事證已明，此部分之證據調查，尚無必要
    ，附予敘明。
(四)、復按刑法第185條之3所稱服用酒類或其他相類之物，不能安
    全駕駛動力交通工具之公共危險罪，係屬抽象危險犯之規定
    ，此種抽象危險係伴隨飲酒過量之行為而當然成立。換言之
    ，只需客觀上有此種行為出現，危險即視為存在，至於有無
    肇事之具體結果，均不影響公共危險罪責之成立。再者，參
    考德、美等國家之認定標準，在酒精吐氣濃度達每公升0.55
    毫克（或血液濃度達百分之0.11）時，就人體生理行為方面
    ，會產生視覺反應遲鈍、影像不能集中、走路或講話可能發
    抖、動作笨拙等影響，就駕駛能力方面，亦會產生駕駛反應
    遲鈍、同時不能看清前方路況及車旁照後鏡等影響，在此情
    形下，其肇事率為一般正常人之10倍。被告酒後血液酒精濃
    度為248.62mg/dl，換算成呼氣酒精濃度為每公升1.24毫克
    ，已逾上開每公升0.55毫克之標準甚高，足徵被告飲用酒類
    後，其身體生理協調平衡及自控性均明顯降低，已達不能安
    全駕駛動力交通工具之程度，至堪認定。
(五)、綜上所述，本件事證明確，被告犯行已堪認定，應依法論科
    。
二、核被告乙○○所為，係犯刑法第185條之3之服用酒類不能安
    全駕駛動力交通工具而駕駛罪。爰審酌被告酒醉騎車，無視
    於其他車輛及路人之公共安全，犯後復飾詞否認，態度不佳
    等一切情狀，量處如主文所示之刑，並諭知易科罰金之折算
    標準。
據上論斷，應依刑事訴訟法第299條第1項前段，刑法第185條之3
、第41條第1項前段，刑法施行法第1條之1第1項、第2項，判決
如主文。
本案經檢察官甲○○到庭執行職務。
中    華    民    國    98    年    2     月    27    日
                    交通法庭  法  官  林宜民
以上正本證明與原本無異。
如不服本判決應於收受送達後10日內向本院提出上訴書狀，並應
敘述具體理由；其未敘述上訴理由者，應於上訴期間屆滿後20日
內向本院補提理由書（均須按他造當事人之人數附繕本）「切勿
逕送上級法院」。
                              書記官  黃麗鈺
中    華    民    國    98    年    2     月    27    日
附錄論罪科刑法條
刑法第185條之3：
服用毒品、麻醉藥品、酒類或其他相類之物，不能安全駕駛動力
交通工具而駕駛者，處1年以下有期徒刑、拘役或科或併科15萬
元以下罰金。


司法院資訊處製作；財團法人民間司法改革基金會備份。
